【裁判字號】    97,交聲,70
【裁判日期】    970408
【裁判案由】    違反道路交通管理處罰條例聲明異議
【裁判全文】
臺灣基隆地方法院交通事件裁定         97年度交聲字第70 號
移送機關    交通部公路總局臺北區監理所基隆監理站
異  議  人
即受處分人  甲○○
上列受處分人因違反道路交通管理處罰條例案件，對於交通部公
路總局臺北區監理所基隆監理站97年3月6日所為之處分（原處分
案號：基監字第裁42─Z00000000號），聲明異議，本院裁定如
下：
    主  文
異議駁回。
    理  由
一、原處分意旨略以：受處分人即異議人甲○○（下稱異議人）
    於民國（下同）96年12月21日0時45分許，駕駛車號FQ─961
    號營業貨運曳引車在國道三號北上3公里至0.6公里經警舉發
    ，大型車限行外側車道，不遵守規定行駛同向三車道之中線
    之違規，經依道路交通管理處罰條例第33條第1項第3款、第
    63 條第1項第1款之規定，裁處罰鍰新臺幣（下同）4,000元
    並記違規點數1點。
二、聲明異議意旨略以：異議人於96年12月21日0時45分駕駛車
    號FQ─961號營業貨運曳引車，於國道三號北向碼東系統交
    流道入口處由外線車道變至中線車道行駛進入基隆隧道後，
    公路警察由後用擴音器呼喚異議人行駛中線，但隧道內無法
    變換車道，出隧道後於0.6公里處攔下異議人所駕車輛，開
    單舉發。異議人係依據交通部臺灣區○道○○○路局96 年8
    月30日管字第09600226872號函揭自96年10月1日起至97 年3
    月31日止試辦的大車在交流道區○○路段得暫時利用緊鄰外
    側車道行駛，故異議人並無違法，原處分顯有違誤云云。
三、按汽車行駛於高速公路、快速公路或設站管制之道路，不遵
    使用限制、禁止、行車管制及管理事項之管制規則而有未依
    規定行駛車道者，處汽車駕駛人新臺幣3,000元以上6,000元
    以下罰鍰，並記違規點數1點，道路交通管理處罰條例第33
    條第1項、第63條第1項第1款分別並有明文。又大型車應行
    駛於外側車道，並得暫時利用緊臨外側之車道超越前車，為
    高速公路交通管制規則第8條第1項第2款所明定。
四、經查：
    (一)、證人即製單舉發員警乙○○到庭證稱：「我是在國道3
        號北上3公里處看到異議人是駕駛聯結車行駛在中線車
        道，我當時的位置是在異議人的後方駕駛巡邏車，距離
        約50公尺，車上還有一名同仁，當時異議人尚未行駛到
        隧道內，因為隧道是在北上2公里處，當時外線、中線
        都沒有其他車輛，我一發現後就在異議人後面，後來開
        入隧道與異議人車輛平行，異議人進入隧道後仍然行駛
        在中線，而我們巡邏車行駛在內線，之後我用擴音器命
        異議人出隧道後停車，但是異議人沒有立刻停車，他繼
        續駕駛往交流道下去，最後我們是在交流道與平面道路
        的交會處將他攔停，依照高速公路管制規則第8條第1項
        第2款之規定，大型車應行駛於外側車道」（見本院訊
        問筆錄第2至3頁），並提出照片7張、高速公路管制規
        則為證。異議人固不否認其於上揭時間、地點駕駛車牌
        號碼FQ─961號營業貨運曳引車，由外線變換至中線，
        是以異議人於前開時、地確有未依規定行駛車道之違規
        事實，堪以認定。
    (二)、雖異議人辯稱伊係依據交通部臺灣區○道○○○路局96
        年8月30日管字第09600226872號函揭自 96年10月1日起
        至 97年3月31日止試辦「危險物品車輛行經高速公路交
        流道區○○路段，得暫時利用緊臨外側車道之車道超越
        前車」，因此並無違規云云。惟依據內政部警政署國道
        公路警察局第9警察隊97年2月21日公警九交字第970970
        093號函所示：試辦危險物品車輛行經高速公路交流道
        區○○路段，得暫時利用緊臨外側車道之車道超越前車
        ，其得超越前車之路段在交流道出口前之出口預告標誌
        「右線」標誌（減速車道起點上游約1公里）及入口後
        第1組速限標誌（加速車道終點下游約400公尺處）之路
        段；「北向碼東系統交流道入口至石碇交流道出口非屬
        試辦路段之範圍」，此有上開公函在卷可按，且依證人
        乙○○亦證稱：交通部臺灣區○道○○○路局函係規範
        危險物品車輛行經交流道區前後得暫時利用緊鄰外側車
        道的情形，與本件異議人的情形不同，因為異議人之車
        輛是一般聯結車，且異議人是南往北行駛之車輛，經過
        交流道時也沒有其他車輛要會車，無須超車等語，堪認
        異議人所駕駛之車輛既然非屬危險物品車輛，且行經之
        路段非在試辦之路段以內，故其上開所辯，要無可採。
五、綜上所述，異議人違規之行為堪可認定，原處分機關據以援
    引上開規定，裁處異議人罰鍰4,000元，並記違規點數1點，
    核無違誤或不當，本件異議為無理由，應予駁回。
六、據上論斷，應依道路交通案件處理辦法第19條，裁定如主
    文。
中    華    民    國    97    年    4    月     8     日
                  交通法庭法    官  鄭培麗
以上正本證明與原本無異。
對於本件裁定如有不服，應於送達後5日內， 向本院提出抗告書
狀，敘述抗告之理由，抗告於臺灣高等法院。
中    華    民    國    97    年    4     月    9     日
                          書 記 官  王佩珠


司法院資訊處製作；財團法人民間司法改革基金會備份。
